【裁判字號】    86,訴,1313
【裁判日期】    890915
【裁判案由】    詐欺等
【裁判全文】
臺灣臺南地方法院刑事判決                        八十六年度訴字第一三一三號
    公  訴  人  臺灣台南地方法院檢察署檢察官
    被      告  丁○○
    選任辯護人  徐美玉
                黃紹文
                黃溫信
    被      告  壬○○
                卯○○
    右  一  人
    選任辯護人  于志良
    被      告  子○○
    選任辯護人  徐美玉
                黃紹文
                黃溫信
    被      告  辛○○
    選任辯護人  蘇陳俊哲
    被      告  己○○
                丙○○
                甲○○
                丑○○
    右  一  人
    選任辯護人  蘇正信
                蔡進欽
                蔡弘琳
    被      告  庚○○
                戊○○
                乙○○
    右  一  人
    選任辯護人  陶靜芳
右列被告因詐欺等案件，經檢察官提起公訴 (八十五年度偵字第六五九三號、八一一
六號、七六二八號、八一三三號)及移送併辦（八十六年度偵字第六五一一號、八十
七年度偵字第一二七七五號、八十八年度偵字第一四五八號、台灣屏東地方法院檢察
署八十七年度偵字第五七四六號），本院判決如左：
    主  文
丁○○共同連續行使偽造公文書，足以生損害於公眾及他人，處有期徒刑貳年貳月，
扣案如附表一所示之偽造資力證明、附表三編號三、四、六、七、九、十一、十二、
十四至十九、二十一所示之物品均沒收；又共同意圖為自己不法之所有，以詐術使人
將本人之物交付為常業，處有期徒刑貳年陸月，扣案如附表三編號二、五、八、十、
二十、二十二所之物品均沒收。應執行有期徒刑參年拾月，扣案如附表一所示之偽造
資力證明、附表三編號二至十二、十四至二十二所示之物品均沒收。
壬○○共同連續行使偽造公文書，足以生損害於公眾及他人，處有期徒刑壹年陸月，
扣案如附表一所示之偽造資力證明、附表三編號三、四、六、七、九、十一、十二、
十四至十九、二十一號所示之物品均沒收；又共同意圖為自己不法之所有，以詐術使
人將本人之物交付為常業，處有期徒刑壹年捌月，扣案如附表三編號二、五、八、十
、二十、二十二所之物品均沒收。應執行有期徒刑貳年捌月，扣案如附表一所示之偽
造資力證明、附表三編號二至十二號、十四至二十二號所示之物品均沒收。
子○○共同連續行使偽造私文書，足以生損害於他人，處有期徒刑貳年陸月，扣案如
附表四所示偽造之資力證明、附表六編號三、五至九所示之物品均沒收；又共同意圖
為自己不法之所有，以詐術使人將本人之物交付為常業，處有期徒刑貳年拾月，扣案
如附表六編號四、十、十一所示之物品均沒收。應執行有期徒刑肆年肆月，扣案如附
表四所示偽造之資力證明、附表六編號三至十一所示之物品均沒收。
辛○○共同連續行使偽造私文書，足以生損害於他人，處有期徒刑玖月。
己○○共同連續行使偽造私文書，足以生損害於他人，處有期徒刑壹年捌月。扣案如
附表六編號三、五至九所示之物品均沒收。
丙○○共同連續行使偽造私文書，足以生損害於他人，處有期徒刑貳年。扣案如附表
六編號三、五至九所示之物品均沒收。
甲○○共同意圖為自己不法之所有，以詐術使人將本人之物交付為常業，處有期徒刑
壹年陸月，扣案如附表六編號四之一、四之七、十之一、十一之一所示之物品均沒收
。
丑○○共同意圖為自己不法之所有，以詐術使人將本人之物交付為常業，處有期徒刑
壹年肆月，扣案如附表六編號四之三、十之二、十一之三所示之物品均沒收。
庚○○共同意圖為自己不法之所有，以詐術使人將本人之物交付為常業，處有期徒刑
貳年，扣案如附表六編號四之五、十一之四所示之物品均沒收。
戊○○共同意圖為自己不法之所有，以詐術使人將本人之物交付為常業，處有期徒刑
壹年，扣案如附表六編號四之二、四之六、十之三、十一之二所示之物品均沒收。
乙○○共同意圖為自己不法之所有，以詐術使人將本人之物交付為常業，處有期徒刑
壹年肆月，扣案如附表六編號十一之五所示之物品沒收。
卯○○無罪。
    事  實
一、丁○○、壬○○（受丁○○僱用）於民國八十六年二、三月間，在中華日報刊登
    代辦信用卡之廣告，並自同年三月一日起，在台南市○○街廿一巷卅六號邱女住
    處經營上揭業務。渠二人因見委辦信用卡之客戶多係未符申辦資格，認有利可圖
    ，竟共同基於概括之犯意聯絡，蒐集行車執照、台南縣稅捐稽徵處核發之地價稅
    繳款書及房屋稅籍證明書及以渠二人提供之聯邦銀行、佳里農會等金融機構之存
    摺及台南市第四信用合作社之定存單等，並以剪貼、再影印之方式，先後多次偽
    造為委辦信用卡客戶名義之資力文件，或偽造青草湖、信旭、喬笙、嘉一、捷昇
    、光荃、世韻等公司及三燕煤氣行、新偉鐵工廠等名義之出具予委辦信用卡客戶
    之扣繳憑單、在職證明或薪資表，而後以上開不實之資力證明文件向各銀行申辦
    信用卡，使各發卡銀行誤以發卡，足以生損害於各發卡銀行、台南縣政府稅捐稽
    徵處、上開金融機構、公司、工廠及監理機關等。渠二人並按每件收取新台幣（
    下同）二千元至一萬餘元不等之手續費。又渠二人因知悉委辦信用卡之客戶多係
    需款孔急之人，並欲以信用卡向發卡銀行預支現金，認有機可乘，遂謀議在上址
    以由客戶真刷卡、假消費之方式，乘客戶急迫之際，貸放現款，收取重利，再以
    不實之簽帳單及請款單向聯合信用卡處理中心請款詐財，以犯詐財及重利罪為常
    業。二人遂於八十五年三月間，由丁○○申請在上址設立凱笛有限公司（以下簡
    稱凱笛公司），邱、馬二人則分任董事長及職員（壬○○亦係股東），並於同年
    月間與財團法人聯合信用卡處理中心（以下簡稱聯合信用卡處理中心）訂約。於
    同年四月間取得該中心之特約商店資格。而渠二人除以前開偽造之不實客戶資力
    證明文件申辦外，並另以凱笛公司名義出具不實之客戶扣繳憑單、在職證明持向
    各銀行代辦信用卡，亦使各發卡銀行誤以發卡，足以生損害於各發卡銀行，且經
    營該公司登記範圍外之代信用卡業務（以上各委辦信用卡之客戶、辦卡銀行、偽
    造之資力證明文件均詳如附表一所示）。渠二人並自八十五年四月廿九日起，共
    同在該公司招攬如附表二所示之客戶，乘彼等急迫之際，於彼等並未實際消費情
    形下，以彼等之信用卡虛偽刷卡消費，再以刷卡金額（即虛購物品價額）百分之
    八十五至八十八之比率，貸放金錢予該客戶（客戶姓名、刷卡日期、虛購物品名
    稱、刷卡金額、貸款金額、成數、刷卡總金額及發卡銀行均詳如附表二所示），
    復經營凱笛公司登記範圍以外之放款業務。壬○○及該商業負責人丁○○並共同
    基於偽造商業會計憑證及偽造並行使業務登載不實文書之概括犯意，二人先後多
    次制作不實之客戶向凱笛公司購物之簽帳單（會計憑證）交由刷卡借款之客戶簽
    名，再由丁○○於其業務上所作成之請款單為不實之登載後，將此簽帳單及請款
    單彙送聯合信用卡處理中心請款，據以行使，使聯合信用卡處理中心陷於錯誤，
    於請款後約一星期即依刷卡金額扣除百分之三之手續費後撥付款項予凱笛公司，
    足以生損害於該中心及發卡銀行。邱、馬二人籍此取得年息高達百分之四百六十
    以上之與原本相當之重利，二人並恃此法詐財及收取重利為常業，總計詐得之款
    項達二百七十五萬一千四百零四元（起訴書未扣除百分之三手續費，誤為二百八
    十三萬六千五百元）。嗣於八十五年六月三日為法務部調查局台南市調查站在該
    公司查獲上情，並扣得附表三所示之物品（其中如附表一所示之偽造資力證明、
    附表三編號二至十二號、編號十四至二十二號係丁○○所有供本案犯罪所用之物
    ）。
二、
(一)、子○○於八十四年十月間起，租用台南市○○街九十八號三樓作為其代書業務
      處所，因得知客戶欲申請信用卡融資，惟無法提出資力證明以資申請，子○○
      認有利可圖，乃與「黃宗彬」之不詳真實姓名男子（由檢察官另分他案處理）
      謀議，由子○○提供台灣區各中小企業公司名冊、扣繳憑單、薪資表，及由子
      ○○、「黃宗彬」各提供其本人或友人之銀行、郵局存摺，共同基於概括之犯
      意，推由「黃宗彬」攜至台南市○○路○段賀凰電腦公司，與具有共同犯意聯
      絡之王瓊敏（由檢察官另分他案處理）以電腦掃瞄之方式，先後多次偽造為委
      辦信用卡客戶之八十四年度所得稅扣繳憑單、薪資表及銀行、郵局存摺、在職
      證明等不實資力證明，再由子○○持向各銀行申請辦理信用卡二十件許，使各
      發卡銀行誤以發卡，足以生損害於各發卡銀行、各該公司、金融機構等。俟發
      卡後，子○○再按信用額度百分之五之比率，向客戶收取佣金，由子○○、「
      黃宗彬」平分。嗣於八十五年四月（起訴書誤為三月）間「黃宗彬」與客戶發
      生糾紛，「黃宗彬」、王瓊敏因而退出合謀。子○○乃承上概括犯意，與己○○、癸○○、丙○○謀議，先由己○○、癸○○（通緝中，嗣到案另行審理）
      各在台南縣永康市○○○街二一五之一號日營不動產店及台南市○○路某處所
      ，各受理客戶委辦信用卡之申請，再將收取客戶之信用卡申請資料匯集交予子
      ○○，共同基於概括犯意，由子○○轉交予丙○○攜至台南市○○路經緯大廈
      十六樓群耕實業公司，以其友人存摺及以子○○提供之台灣區中小企業公司名
      冊及銀行、郵局存摺，以電腦掃描之方式，先後多次偽造為委辦信用卡客戶之
      前揭各種不實資力證明後，由子○○以郵寄或交由各辦卡銀行業務員之方式送
      件申辦信用卡（以上客戶姓名、辦卡銀行、偽造之資力證文件均詳如附表四所
      示）。另由己○○、癸○○在各銀行審核中，假冒客戶應付銀行之電話徵信，
      使各發卡銀行誤以發卡，亦足以生損害於各發卡銀行、各該公司、上開金融機
      構等。發卡後，子○○再依信用額度百分之十之比率，向客戶取佣金，由子○○、丙○○、己○○、癸○○四人均分（即每人百分之二‧五）。辛○○係匯
      豐銀行信用卡台南市特約行銷部即鉅豐行行銷顧問公司業務員，明知子○○持
      交之客戶申請信用卡之資料，其中前揭資力證明文件係屬偽造，竟為圖業績，
      共同基於概括犯意，於八十五年五月中旬及下旬，先後二次向子○○收件，每
      次收取十餘件後，持向匯豐銀行申辦信用卡，共計辦得二十餘件，足以生損於
      該行。
(二)、子○○因委辦信用卡客戶多係需款急迫之人，竟思以「真刷卡、假消費」之方
      式貸放金錢，牟取重利，再以不實簽帳單、請款單向發卡銀行請款詐財，以犯
      重利罪及詐財罪為常業。惟因其未具聯合信用卡處理中心特約商店之資格，乃
      於八十五年四、五月間，或與金陽汽車商行負責人甲○○，或與大閘蟹男飾精
      品屋負責人丑○○，或與谷典咖啡店負責人戊○○，或與宗保運信器材行負責
      人庚○○，或與富麗登服飾店負責人乙○○，共同謀議，分別由甲○○提供其
      前開經營商店之簽帳單一四一張、刷卡機乙台、請款單二十九張及彙總表五十
      六張，丑○○提供其前開商店之簽帳單一四一張、請款單三十張、端末機乙台
      及匯總表十張，戊○○提供其前開商店之簽帳單一四一張、請款單及彙總表各
      八張，庚○○提供其前開商店之簽帳單二一六張、請款單三十張、端末機乙台
      ，乙○○提供其經營之前開商店之簽帳單三十六張、請款單十四張許，均交予
      子○○使用，子○○再向其不知姓名之湯姓友人借得刷卡機一台，並自八十五
      年四月八日起，在台南市○○街九十八號三樓之代書事務所內，招攬如附表五
      所示之客戶，乘彼等急迫之際，於彼等並未實際消費情形下，以彼等之信用卡
      虛偽刷卡消費，再以刷卡金額（即虛購物品價額）百分之八十七至九十二之比
      率，貸放金錢予刷卡之客戶（刷卡客戶姓名、刷卡日期、虛購物品名稱、刷卡
      金額、刷卡總金額、貸款金額、成數及發卡銀行均詳如附表五所示）。甲○○
      等五人再各分別與子○○共同基於偽造商業會計憑證及偽造並行使業務登載不
      實文書之概括犯意，推由子○○以商業負責人身分，先後多次制作不實之客戶
      購物簽帳單（會計憑證）交由刷卡借款之客戶簽名後，再於其業務上所作成之
      請款單為不實之登載，並將此簽帳單及請款單彙送聯合信用卡處理中心及發卡
      銀行請款，據以行使，使聯合信用卡處理中心及發卡銀行陷於錯誤，於請款後
      約一星期即依刷卡金額扣除百分之三之手續費後，撥付款項入前開刷卡商店帳
      戶，足以生損害於該中心及發卡銀行。而甲○○、丑○○、戊○○、庚○○、
      乙○○藉此分別與子○○取得年息高達百分之二百五十以上之與原本顯不相當
      之重利。渠五人並各由以其商店名義詐得之撥款金額中抽取百分之二至百分之
      三充作佣金，分別與子○○均恃此法詐財及收取重利為常業。子○○總計詐得
      三百八十七萬八千五百八十元（起訴書未扣除百分之三之手續費，並誤為三百
      九十八萬八千五百三十七元），其中與甲○○計詐得九十萬一千零六十二元，
      與丑○○計詐得六十五萬五千六百八十一元，與戊○○計詐得十四萬七千四百
      六十九元，與庚○○計詐得一百七十九萬三千零六十四元，與乙○○計詐得三
      十八萬一千三百零四元。嗣於八十五年六月三日為台南市調查站在台南市○○
      街九十八號三樓查獲，並扣得附表六所示之證物（其中附表四所示偽造之資力
      證明及附表六編號三至十一所示之物，係子○○所有供或預備供本案犯罪所用
      之物）。
三、案經法務部調查局台南調查站移送台灣台南地方法院檢察署檢察官偵查起訴，暨
    由該署檢察官自動偵查起訴及移送併辦。
    理  由
甲、有罪部分：
一、認定事實方面：
(一)、被告丁○○、壬○○部分：
      右揭事實欄一所示事實，業據被告丁○○、馬明復於審理中坦承不諱，核與證
      人謝宗展於偵查中證稱：伊並未提供附表一編號三十二所示之新偉鐵工廠薪資
      表予邱女，且伊未受僱該工廠，伊亦無中國商銀存摺等語（見八十五年度偵字
      第六五九三號偵卷八十五年七月十六訊問筆錄），證人李彩蓮於偵查中證稱：
      渠經營碳烤店，未提供附表一編號二十三之世韻公司之扣繳憑單、銀行存摺予
      邱女等語（見同上卷八十五年七月十七日訊問筆錄），證人寅○○於偵查中證
      稱：渠係湖松食品公司負責人，並表示不知邱女何以記載信旭公司之年薪及擔
      任業務副理等語（見同上卷八十五年七月十七日訊問筆錄），證人歐娟秀於偵
      查中證稱：不知何以有附表一編號十一之凱笛公司扣繳憑單及在職證明等語（
      見同上卷八十五年七月十七日訊問筆錄），證人黃方貴於偵查中證稱：伊未提
      供附表一編號二所示之光荃公司扣繳憑單，在職證明、薪資袋、行車執照，並
      表示其無房地產等語（見同上卷八十五年七月十七日訊問筆錄︶，證人劉炎星
      證稱於偵查中：伊未提附表一編號五所示之喬笙公司扣繳憑單、在職證明、薪
      資袋予邱女，且未在該公司工作等語（見同上卷八十五年七月十七日訊問筆錄
      ），證人陳美珠於偵查中證稱：伊在米迪比薩屋工作，未提供扣繳憑單等語（
      見同上卷八十五年七月十七日訊問筆錄），證人劉秋田於偵查中證稱：伊ＴＵ
      ︱八一六六號車之行車執照影本已變造出廠年度為一九八八年等語（見同上卷
      八十五年八月九日訊問筆錄），證人王階興於偵查中證稱：伊拿ＳＶ︱四九二
      六號自小貨車行照予邱女，不知何以改為自小客車等語（見同上卷八十五年八
  月九日訊問筆錄），證人韓惠美於偵查中證稱：渠未拿行車執照予邱女，亦無
      ＵＯ︱五七二一號車等語（見同上卷八十五年八月九日訊問筆錄），證人林福
      來於偵查中證稱：伊拿一甲工廠名片給邱女，伊無ＴＫ︱五八九六號及ＵＡ︱
      九六八八號車等語（見同上卷八十五年八月九日訊問筆錄），證人王武強於偵
      查中證稱：手續費一萬二千元，又伊交付其兄王武川之行照年度、排氣量、發
      照日期均已更改等語（見同上卷八十五年八月九日訊問筆錄），證人邱文昭於
      偵查中證稱其拿給邱女之扣繳憑單薪水由十幾萬元偽造為六十幾萬元，而台北
      銀行存摺由一百元變為二萬五千元之交易資料是假的，另伊行車執照之車號、
      廠牌、年度均不對等語（見八十五年八月九日訊問筆錄），證人蔣清祥於偵查
      中證稱：係看報紙去辦的，並在凱笛刷卡，伊無ＵＡ︱九六八八號車等語（見
      八十五年八月九日訊問筆錄），證人張耿興於偵查中證稱：無四信定存單、聯
      邦銀行存款是假的，伊只存一千元，亦無扣繳憑單等語（見八十五年八月九日
      訊問筆錄），證人黃明德於偵查中證稱車號不對，且伊車係小貨車等語（見同
      上筆錄）均相符，並有附表三所示之物品扣案及凱笛公司營利事業統一發證設
      立登記申請書及股東名簿等件附卷可資佐證。又渠二人乘附表二所示之客戶等
      急迫之際，以刷卡金額百分之八十五至八十八之比率，貸放金錢予該刷卡之客
      戶，再向聯合信用卡處理中心請款，使該中心限於錯誤，於請款後約一星期即
      依刷卡金額扣除百分之三之手續費後撥付款項，依此計算，渠二人取得之利息
      高達年息百分之四百六十以上，自屬與原本相當之重利，已足認定。又渠二人
      設立公司經營真刷卡、假消費業務，先後多次向信用卡處理中心詐財，向刷卡
      客戶收取重利，短短三月即詐得二百七十五萬餘元，足見渠二人均恃以維生，
      係詐欺取財罪及重利罪之常業犯，亦足認定。再者渠二人以前不實之資力證明
      文件向各銀行申辦信用卡，使各發卡銀行誤以發卡，自足以生損害於各發卡銀
      行、台南縣政府稅捐稽徵處、上開金融機構、公司、工廠及監理機關等。且渠
      二人制作不實之客戶向凱笛公司購物之簽帳單交由刷卡借款之客戶簽名，再由
      丁○○於其業務上所作成之請款單為不實之登載後，將此簽帳單及請款單彙送
      聯合信用卡處理中心請款，據以行使，使聯合信用卡處理中心陷於錯誤而付款
      ，自亦足以生損害於該中心及發卡銀行。罪證明確，被告丁○○、壬○○二人
      犯行均堪以認定。
(二)、被告子○○、己○○、丙○○、辛○○部分：
      右開事實欄二之（一）所示之事實，業據被告子○○於台南市調查站調調查時
      及偵審中坦承不諱，其中與被告辛○○共犯部分之事實，並經被告辛○○於台
      南市調查站調調查時及偵審中坦承不諱，此外復有附表四所示偽造之資力證明
      、附表六編號三、五至九所示之物品扣案足資佐證。被告己○○、丙○○雖均
      矢口否認犯行，被告己○○辯稱：伊僅代被告子○○介紹客戶，並不知被告子
      ○○係委由被告丙○○以電腦掃描方式偽造資力證明文件提出申請，伊亦未假
      冒客戶應付銀行之電話徵信云云，被告丙○○辯稱：伊僅出售乙台電腦予被告
      子○○，幫其組裝該電腦，教其如何操作云云。惟查被告己○○於台南市調查
      站訊問時已坦承伊有假冒客戶應付銀行之電話徵信，且子○○曾向被告己○○
      曾諾客戶申辦信用卡通過後，願支付信用額度百分之二‧五之佣金與被告己○○，此一事實，亦據被告己○○於偵審中坦承無訛，然客戶如自己向銀行申辦
      信用卡，不用付手續費，此為被告己○○明知之事實，已據被告己○○於偵查
      中供明在卷，則衡情茍非被告己○○受理並轉介予被告子○○之申請客戶之資
      力不符申請要件，須以偽造之資力證明文件提出申請，並由被告己○○假冒客
      戶應付銀行之電話徵信，該客戶豈有支付佣金予被告子○○之理？被告子○○
      又豈有願朋分佣金予伊之理？再者電腦業銷售者為能爭取消費者之好感，以提
      昇業績，而積極對消費者提供操作技術等售後服務，此乃電腦銷售業界之慣例
      ，是被告己○○既售予被告子○○電腦，則其受被告子○○之邀請，提供其電
      腦掃描技術，為被告子○○偽造資力證明文件，而朋分佣金圖利，即屬情理之
      常，要無疑異。凡此足見被告子○○所為上開不利於己之供述，與常情及事理
      相符，並無瑕疵可指，參以被告子○○與渠二人係朋友關係，雙方並無仇隙，
      被告子○○尤無構詞誣陷之理觀之，自足認被告子○○所供屬實，足以採信。
      且渠等以前不實之資力證明文件向各銀行申辦信用卡，使各發卡銀行誤以發卡
      ，自足以生損害於各發卡銀行、各該公司、金融機構等。罪證明確，被告子○○、辛○○、己○○、丙○○犯行均堪以認定。被告子○○於審理中嗣翻異前
      供，附合被告被告己○○、丙○○之辯詞，無非事後迴護之詞，不足採信。
(三)、被告子○○、甲○○、丑○○、戊○○、庚○○、乙○○部分：
      右開事實欄二之（二）所示之事實，業據被告子○○於台南市調查站調調查時
      及偵審中坦承不諱，其中與被告丑○○、戊○○共犯部分之事實，並經被告被
      告丑○○、戊○○審理中坦承不諱（惟渠二人所承提供予被告子○○之簽帳單
      、請款單之數量有誤，詳後另述），此外復有如附表六編號四、十、十一所示
      之物品扣案足資佐證。被告甲○○、庚○○、乙○○亦坦承分別提供事實欄簽
      帳單、請款單、彙總表、端末機（惟渠三人所供提供予被告子○○之簽帳單、
      請款單之數量亦有誤，詳後另述）予被告子○○使用，並向被告子○○按聯合
      信用卡處理中心及發卡銀行撥款金額抽取百分之二至三之佣金之事實，雖矢口
      否認伊等有常業詐欺及重利等犯行，辯稱：伊等不知被告子○○係要從事真刷
      卡、假消費之犯行云云。惟查被告甲○○、庚○○、乙○○各係聯合信用卡處
      理中心之特約商店，彼等僅能在其店內予客人刷卡消費，再依實際刷卡金額請
      款，此為彼等明知之事實，竟各提供空白簽帳單、請款單、匯總表及端末機與
      未經營商店之被告子○○使用，再從中收取佣金，則渠等對被告子○○借用上
      開簽帳單係要從事真刷卡、假消費乙節，衡情自知之甚明，所辯不知情乙節，
      有違常情，顯係事後畏罪卸責之詞，不足採信。被告子○○之自白與事實相符
      ，足以採信。又渠等乘附表五所示之客戶等迫之際，以刷卡金額百分之八十七
      至九十二之比率，貸放金錢予該刷卡之客戶，再向聯合信用卡處理中心或發卡
      銀行請款，使該中心或銀行於錯誤，於請款後約一星期即依刷卡金額扣除百分
      之三之手續費後撥付款項，依此計算，渠等取得之利息高達年息高達百分之二
      百五十以上，自屬與原本相當之重利，已足認定。又被告子○○開設代書事務
      所經營真刷卡、假消費業務，先後多次向信用卡處理中心詐財，向刷卡客戶收
      取重利，短短不到二月即詐得三百八十七萬餘元，而被告丑○○等五人將其商
      店營業使用之空白簽帳單、請款單、彙總表大量提供予被告子○○使用（被告
      丑○○、庚○○甚且提供端末機），再從中抽取一定比例之佣金，藉此取得固
      定性、經常性收入，足見渠等均賴以維生，係詐欺取財及重利之常業犯，亦足
      認定。而渠等推由被告子○○先後多次制作不實之客戶購物簽帳單（會計憑證
      ）交由刷卡借款之客戶簽名後，再於其業務上所作成之請款單為不實之登載，
      並將此簽帳單及請款單彙送聯合信用卡處理中心及發卡銀行請款，據以行使，
      使聯合信用卡處理中心及發卡銀行陷於錯誤，於請款後約一星期即依刷卡金額
      扣除百分之三之手續費後，撥付款項，自足以生損害於該中心及發卡銀行。罪
      證明確，被告子○○、甲○○、丑○○、戊○○、庚○○、乙○○犯行均堪以
      認定。被告子○○於審理中嗣亦翻供，附合被告甲○○等所辯，顯係事後迴護
      之詞，不足採信。至被告甲○○等五人所提供之簽帳單、請款單、彙總表，依
      扣案附表六編號十一所示之已刷卡之簽帳單數量乘以三（按係一式三份之三聯
      單）後，加上附表六編號四之空白簽帳單等加以核算，應係被告甲○○提供簽
      帳單一四一張、請款單二十九張及彙總表五十六張，被告丑○○提供簽帳單一
      四一張、請款單三十張及匯總表十張，被告戊○○提供其前開商店之簽帳單一
      四一張、請款單及彙總表各八張，被告庚○○提供其前開商店之簽帳單二一六
      張、請款單三十張，被告乙○○提供簽帳單三十六張、請款單十四張許，交予
      子○○使用，方屬正確，渠等所供與此不符，容係因記憶有誤所致，併此敘明
      。
乙、論罪科刑方面：
一、核被告丁○○、壬○○所為，均係犯刑法第二百十六條、第二百十條之行使偽造
    私文書罪、同法第二百十六條、第二百十一條之行使偽造公文書罪、同法第二百
    十六條、第二百十二條之行使偽造特種文書罪、同法第二百十六條、第二百十五
    條（起訴書漏引）之行使業務上登載不實文書罪、刑法修正前第三百四十條（按
    被告行為後，刑法第三百四十條規定，已於八十八年二月五日修正公佈生效，將
    法定最輕本刑得併科罰金額由五千元以下，提高為五萬元以下，比較新舊法律結
    果，以適用修正前舊法對被告有利，應依刑法第二條第一項但書規定，應適用修
    正前舊法處斷）、刑法第三百四十五條之常業重利罪、公司法第十五條第三項之
    公司負責人違反公司不得經營登記範圍以外之業務罪、商業會計法第七十一條第
    一款之商業負責人填製不實之會計憑證罪；被告子○○所為，係犯刑法第二百十
    六條、第二百十條之行使偽造私文書罪、同法第二百十六條、第二百十二條之行
    使偽造特種文書罪、同法第二百十六條、第二百十五條（起訴書漏引）之行使業
    務上登載不實文書罪、刑法修正前第三百四十條（按被告行為後，刑法第三百四
    十條規定，已於八十八年二月五日修正公佈生效，將法定最輕本刑得併科罰金額
    由五千元以下，提高為五萬元以下，比較新舊法律結果，以適用修正前舊法對被
    告有利，應依刑法第二條第一項但書規定，應適用修正前舊法處斷）、刑法第三
    百四十五條之常業重利罪、商業會計法第七十一條第一款之商業負責人填製不實
    之會計憑證罪；被告己○○、丙○○、辛○○所為，均係犯刑法第二百十六條、
    第二百十條之行使偽造私文書罪、同法第二百十六條第二百十二條之行使偽造特
    種文書罪。被告甲○○、丑○○、庚○○、戊○○、乙○○所為，均係犯刑法第
    二百十六條、第二百十五條（起訴書漏引）之行使業務上登載不實文書罪、刑法
    修正前第三百四十條（按被告行為後，刑法第三百四十條規定，已於八十八年二
    月五日修正公佈生效，將法定最輕本刑得併科罰金額由五千元以下，提高為五萬
    元以下，比較新舊法律結果，以適用修正前舊法對被告有利，應依刑法第二條第
    一項但書規定，應適用修正前舊法處斷）、刑法第三百四十五條之常業重利罪、
    商業會計法第七十一條第一款之商業負責人填製不實之會計憑證罪。被告丁○○
    與被告壬○○彼此間，被告子○○與被告己○○、丙○○彼此間，被告子○○與
    被告辛○○彼此間，被告子○○與「黃宗彬」、王瓊敏彼此間，被告甲○○、丑
    ○○、庚○○、戊○○、乙○○分別與被告子○○彼此間，就共犯部份各有犯意
    聯絡及行為分擔，皆為共同正犯。被告壬○○雖無商業負責人、公司負責人之身
    分，被告甲○○、丑○○、庚○○、戊○○、乙○○亦無商業負責人之身分，惟
    分別與有此身分之被告丁○○、被告子○○共同實施犯罪，及被告子○○就所犯
    於請款單（業務文書）內為不實登載部分，其雖無信用卡特約商店從業人員之身
    分，然與具有此身分之被告甲○○、丑○○、庚○○、戊○○、乙○○共同實施
    犯罪，依刑法第三十一條第一項之規定，均仍應分別以共犯論。被告丁○○、壬○○偽造私文書、公文書、特種文書、業務上登載不實文書之低度行為，被告子
    ○○、甲○○、丑○○、庚○○、戊○○、乙○○等業務上登載不實文書之低度
    行為，被告子○○、己○○、丙○○偽造私文書、偽造特種為書之低度行為，均
    應分為行使之高度行為所吸收，不另論罪。被告丁○○、壬○○所犯行使偽造私
    文書、行使業務登載不實文書、行使偽造公文書及行使偽造特種文書罪，被告子
    ○○、己○○、丙○○、辛○○所犯行使偽造私文書、行使偽造特種文書罪，均
    係一行使行為同時觸犯上揭罪名，應依想像競合犯規定，分別從一重之行使偽造
    公文書罪、行使偽造私文書罪處斷。渠二人先後多次行使偽造公文書犯行及被告
    子○○、己○○、丙○○、辛○○先後多次行使偽造私文書犯行，均時間緊接，
    犯罪構成要件相同，顯係各基於一個概括犯意反覆為之，應依連續犯之規定各論
    以一罪，並依法加重其刑。被告丁○○、壬○○所犯常業重利罪、常業詐欺罪、
    行使業務登載不實文書罪、公司負責人違反公司不得經營登記範圍以外之業務罪
    及商業負責人填製不實之會計憑證罪間，有方法與結果之牽連關係，應依牽連犯
    規定，從一重依常業詐欺罪處斷。被告子○○、甲○○、丑○○、庚○○、戊○○、乙○○所犯行使業務上登載不實文書罪、常業詐欺罪、常業重利罪及商業負
    責人填製不實之會計憑證罪彼此間，亦有方法與結果之牽連關係，應依牽連犯規
    定，從一重依常業詐欺罪處斷。被告丁○○、壬○○所犯常業詐欺罪及行使偽造
    公文書罪間，被告子○○所犯常業詐欺罪及行使偽造私文書罪間，均犯意各別，
    罪質互異，應分論併罰。被告子○○、己○○、丙○○、辛○○所犯行使特種文
    書罪，公訴人雖未起訴，惟此部份與已經起訴之行使偽造私文書罪間，有想像競
    合犯之裁判上一罪之關係，為起訴效力所及，本院自得併予審理，附此敘明。爰
    審酌被告等之素行、犯罪之動機、手段、目的、所生危害、所得利益、參與犯罪
    分工程度及犯罪後態度等一切情狀，分別量處如主文所示之刑，並就被告丁○○
    、壬○○、子○○所處，定其應執行刑，以示懲儆。扣案如附表一所示之偽造資
    力證明、附表三編號二至十二、十四至二十二所示之物品，係被告丁○○所有供
    或預備供本案犯罪所用，扣案如附表四所示之偽造資力證明、附表六編號三至十
    一所示之物品，係被告子○○所有供或預備供本案犯罪所用之物，均應依法宣告
    沒收。惟上開諭知沒收之被告子○○所有之附表四所示偽造之資力證明，因無法
    明確分別何部分係其與被辛○○或己○○、丙○○共犯所用之物，為免執行困難
    ，故未對被告辛○○、己○○、丙○○諭知沒收。又其餘扣案之物品，或非被告
    等所有，或非供犯罪所用之物（按就行使偽造私文書等罪而言，其非偽造之私文
    書等均非供犯犯罪所用），爰不予宣告沒收，均併此敘明。
二、公訴意旨另以：被告丁○○與被告壬○○另共同偽造並行使起訴書附表一編號二
    十、二十一、二十九、三十三、三十四、三十六、六十、六十二號所示之資力證
    明，被告子○○與被告己○○、丙○○另共同偽造起訴書附表四編號十九、三十
    、七十五、七十八、七十九、八十二、八十三、八十五、八十九、九十三、九十
    九、一０二、一０六、一一一至一一五、一二０、一二三、一二六至一二九、一
    三一、一三二、一三三、一三七所示客戶之資力證明文件，因認渠等就此部分亦
    涉偽造及行使私文書等罪嫌云云。惟訊據被告丁○○、子○○等均矢口否認有右
    揭犯行，辯稱：伊等並未偽造上開資力證明文件等語。且本院復查無渠等有何偽
    造上開客戶資力證明文件之證據，公訴人亦未具體指出被告等究係偽造何文件或
    雖有指出，惟查無其所指偽造之文件，因認此部份被告丁○○等被訴犯罪均屬不
    能證明，惟公訴人認此部份與前揭有罪部份，分有連續犯之裁判上一罪之關係，
    爰均不另為無罪之諭知，併此敘明。
丙、無罪部分：
一、公訴意旨另以：被告卯○○係中國信託銀行信用卡部業務員，明知凱笛公司登記
    之業務，未包含代辦信用卡之業務且邱、馬二人交付之客戶辦理信用卡之資力證
    明文件係屬偽造，竟基於共同概括之犯意聯絡，於前開期間，連續以邱、馬二人
    交付之附有偽造之客戶資力證明之申請信用卡文件，持向中信銀行辦理信用卡之
    核發，計前後送件數約三十餘件，因認被告卯○○涉有共犯行使偽造私文書罪、
    行使偽造公文書罪、行使偽造特種文書罪、違反公司法第十五條第三項等罪嫌云
    云。
二、按犯罪事實應依證據認定之，無證據不得推定其犯罪事實，不能證明被告犯罪或
    其行為不罰者，應諭知無罪之判決，刑事訴訟法第一百五十四條、第三百零一條
    第一項分別定有明文。又共同被告所為不利於己之供述，固得採為其他共同被告
    犯罪之證據，惟此項不利之供述，仍應調查其他必要之證據，以察其是否與事實
    相符，尚難專憑此項供述，為其他共同被告犯罪事實之認定，此有最高法院三十
    一年上字第二四二三號判例意旨可資參照。須其供述無瑕庇可指，而就其他方面
    調查，又與事實相符，始得採為其他共同被告犯罪事實之認定（最高法院四十六
    年臺上字第四一九號判例參照）。
三、本件公訴意旨認被告卯○○涉有上開行使為文書罪嫌，無非以共同被告丁○○於
    台南市調查站調查時之供述及被告卯○○供承承凱笛公司並無代辦信用卡之業務
    ，其仍向被告丁○○收件寄送予中信銀行為其論據。惟訊據被告卯○○於台南市
    調查站訊問時及偵審中均矢口否認有右開犯行，辯稱：伊不知被告丁○○交予伊
    之申請文件之資力證明係出於偽造。經查：
(一)、被告丁○○於偵查中已改稱：伊未提供偽造之資力證明文件予被告卯○○，於
      審理中則迭次改稱：被告卯○○並不知情云云，足見其所供已前後矛盾不一，
      顯有瑕疵可指甚明。
(二)、證人朱邵清（按當時係被告上司）於審理中亦結稱：被告卯○○之業務祇負責
      審查客戶提出之證件是否齊全，至於該文件之真偽，其並不負審查之義務，須
      由台北總行之徵信科負責審查等語無訛。且被告丁○○所交伊申請之客戶資力
      證明文件，係影印文件，並不容易發現其偽，此一事實，亦據被告丁○○於審
      理中供明在卷。是自難苛求被告卯○○能發現上開文件係出於偽造或內容登載
      不實，其理至明。
(三)、被告卯○○替被告丁○○送件申請，其並未由被告丁○○處獲得好處，此一事
      實，業據被告丁○○、卯○○於審理中一致供明在卷。則被告卯○○尤不可能
      甘冒偽造文書刑責訴追之風險，於知情之情形下，仍為被告丁○○送件申請，
      自不待言。
(四)、被告卯○○與被告丁○○既無犯意聯絡，自難徒因其知悉承承凱笛公司並無代
      辦信用卡之業務，而為其送件申請，即遽認伊有與被告丁○○共犯違反公司法
      第十五條第三項之犯行，亦不待言。
(五)、綜上各情參互觀之，本件實乏證據足證被告卯○○涉有公訴人所指之上開犯行
      ，揆諸首開法條規定及判例意旨所示，應認被告卯○○所辯，足以採信，其被
      訴犯罪不能證明，應諭知無罪，以免冤抑。
丁、移送併辦部分：
    台灣台南方法院檢察署以八十六年度偵字第六五一一號、八十七年度偵字第一二
    七七五號、八十八年度偵字第一四五八號及台灣屏東地方法院檢察署以八十七年
    度偵字第五七四六號移送併辦諸案，業分據該案被告甲○○、子○○、丑○○於
    審理中供稱係另行起意所犯等語（見本院第三宗卷第二四二、二四三頁、二五七
    頁），與本件自無連續犯或牽連犯之裁判上一罪關係，無從併辦，應予退由該署
    另依法處理。
戊、據上論斷，應依刑事訴訟法第二百九十九條第一項前段、第三百零一條第一項，
    商業會計法七十一條第一款，公司法第十五條第三項，刑法第二十八條、第三十
    一條第一項，第五十六條、第二百十六條、第二百十條、第二百十一條、第二百
    十二條、第二百十五條、第三百四十條（修正前）、第三百四十五條、第五十五
    條、第二條第一項但書、第三十八條第一項第二款、第五十一條第五款，罰金罰
    鍰提高標準條例第一條前段，判決如主文。
本案經檢察官吳佳齡到庭執行職務。
中    華    民    國      八十九      年      九      月      十五      日
                                  臺灣臺南地方法院刑事第一庭
                                      法  官  柯  顯  卿
右正本證明與原本無異。
如不服本判決，應於判決送達後十日內向本院提出上訴狀( 應附繕本 )。
                                      書記官  盧  立  勇
中    華    民    國      八十九      年      九      月      十六      日
附錄法條：
刑法第二百十條
  偽造、變造私文書，足以生損害於公眾或他人者，處五年以下有期徒刑。
刑法第二百十一條
  偽造、變造公文書，足以生損害於公眾或他人者，處一年以上七年以下有期徒刑。
刑法第二百十二條
  偽造、變造護照、旅券、免許證、特許證及關於品行、能力服務或其他相類之證書
  ，足以生損害於公眾或他人者，處一年以下有期徒刑、拘役或三百元以下罰金。
刑法第二百十五條：
從事業務之人，明知為不實之事項，而登載於其業務上作成之文書，足以生損害於公
眾或他人者，處三年以下有期徒刑、拘役或五百元以下罰金。
刑法第二百十六條
  行使第二百十條至第二百十五條之文書者，依偽造、變造文書或登載不實事項或使
  事項之規定處斷。
刑法第三百三十九條
  意圖為自己或第三人不法之所有，以詐術使人將本人或第三人之物交付者，處五年
  徒刑、拘役或科或併科一千元以下罰金。
  以前項方法得財產上不法之利益或使第三人得之者，亦同。
  前二項之未遂犯罰之。
刑法第三百四十條
  以犯前條之罪為常業者，處一年以上七年以下有期徒刑，得併科五千元以下罰金。
刑法第三百四十四條
  乘他人急迫、輕率或無經驗貸以金錢或其他物品，而取得與原本顯不相當之重利者
  以下有期徒刑、拘役或科或併科一千元以下罰金。
刑法第三百四十五條
  以犯前條之罪為常業者，處五年以下有期徒刑，得併科三千元以下罰金。
公司法第十五條
  公司不得經營登記範圍以外之業務。
  公司之資金，除因公司間業務交易行為有融通資金之必要者外，不得貸與股東或任
  公司負責人違反前二項規定時，各處一年以下有期徒刑、拘役或科或併科五萬元以
  並賠償公司因此所受之損害。
商業會計法第七十一條第一款
  商業負責人、主辦及經辦會計人員或依法受託代他人處理會計事務之人員有左列情
  ，處五年以下有期徒刑、拘役或科或併科新臺幣十五萬元以下罰金：
  一、以明知為不實之事項，而填製會計憑證或記入帳冊者。


司法院資訊處製作；財團法人民間司法改革基金會備份。
